最高法院民事判決　　　　　　　　　　　　　　　　　八十八年度台上字第九二號
　　上 訴 人　丁○○
　　被上訴人　戊○○
　　　　　　　丙○○
　　　　　　　己○○
　　　　　　　乙○○
　　　　　　　甲○○
右當事人間請求侵權行為損害賠償事件，上訴人對於中華民國八十六年十一月二十四
日台灣高等法院第二審判決（八十六年度上字第一○五五號），提起上訴，本院判決
如左：
    主  文
原判決廢棄，發回台灣高等法院。
    理  由
本件被上訴人主張：兩造共同被繼承人謝華月於民國八十四年四月十二日凌晨去世，
上訴人見謝華月名下華南商業銀行楊梅分行（以下簡稱華南楊梅分行）第00000
0000000號帳戶尚有存款新台幣（以下同）二百萬七千元，認有機可乘，竟於
同日上午持謝阿振所保管之存摺及印章，偽造謝華月之取款條向該銀行詐領前開存款
，侵害全體繼承人得向華南楊梅分行請求返還該存款與全體繼承人之請求權，致伊發
生損害，伊自得為全體繼承人訴請上訴人給付該款項等情，求為命上訴人如數給付與
伊及謝華月之其他繼承人暨加給法定遲延利息之判決。
上訴人則以：侵權行為人所應負責者，乃被侵害權利之回復原狀。伊領取謝華月之前
開存款，如構成侵權行為，則應回復者，為該存款返還請求權，並非將金錢交付全體
繼承人。又遺產在分割前為繼承人全體所公同共有，為公同共有物之物上返還請求權
未經全體公同共有人同意，不得請求公同共有人之一人返還該公同共有物予全體公同
共有人，伊既為公同共有人之一，故被上訴人請求伊返還，亦有錯誤。另伊支付謝華
月之喪葬費計九十六萬四千七百二十元，而奠儀收入僅六十六萬六千九百元，多支用
之二十九萬七千八百二十元，係自上開存款支付，故該存款僅剩一百七十萬九千一百
八十元。且伊已將剩餘款項按各人應繼分計算結果，分送各繼承人，被上訴人主張伊
仍應負全部給付義務，自有未合等語，資為抗辯。
原審維持第一審所為上訴人敗訴判決，駁回其上訴，係以：上訴人於前開時日領取已
死亡之謝華月所有前開存款，而謝華月之繼承人除兩造外，尚有謝紅寶、謝紅乾、謝
紅秋及謝阿振等情，為上訴人所不爭執，又其以偽造謝華月名義之取款條提領系爭遺
產存款涉嫌犯偽造文書罪，經法院判處罪刑確定，有台灣高等法院八十六年度上訴字
第五八號刑事判決可證。謝華月死亡後，其遺產尚未分割，為兩造所不否認，雖華南
楊梅分行與存款戶謝華月間成立消費寄託關係，然因上訴人係持謝華月所有前開帳戶
之存摺及印章提領，故尚難令華南楊梅分行對謝華月之全體繼承人負損害賠償責任。
上訴人上開行為係侵害被上訴人及其他繼承人全體之繼承權，至為顯然。至上訴人抗
辯伊支出謝華月之喪葬費，除以所收奠儀抵扣外，尚多支出二十九萬七千八百二十元
，應予扣除云云。惟查謝華月之喪葬費僅五十六萬一千零三十五元，此經證人謝兆霖
證述明確，且有其提出之喪葬費收支簿影本可稽，足見所收奠儀足以支付喪葬費。上
訴人上開抗辯自不可採。另謝華月之遺產尚未分割，上訴人自行計算系爭存款扣除喪
葬費後所餘款項，按各繼承人應分得之部分寄送各繼承人，惟為被上訴人所拒收，故
上訴人尚不得據此謂其未侵害被上訴人之繼承權。查上訴人係侵害謝華月之繼承人向
上述銀行請求返還系爭存款與全體繼承人之請求權，核其性質，應屬有多數債權人，
且為不可分之債權。不可分債權依法不必債權人全體共同請求給付，但各債權人得為
債權人全體請求給付。被上訴人依侵權行為損害賠償之法律關係請求上訴人向謝華月
之繼承人全體給付。自屬有理等詞，為其判斷之基礎。
惟按公同共有物之處分及其他權利之行使，除公同關係所由規定之法律或契約另有規
定外，應得公同共有人全體之同意，民法第八百二十八條第二項定有明文。又公同共
有物被一部分公同共有人為處分行為時，須得處分行為人以外之公同共有人全體之同
意，始得起訴。本件上訴人所領取兩造共同被繼承人謝華月之系爭存款係謝華月之遺
產，為兩造及訴外人謝紅寶、謝紅乾、謝紅秋及謝阿振所公同共有，為原審確定之事
實。而遺產金錢既屬繼承人全體所公同共有，自非不可分債權。公同共有人就該項金
錢有所請求，應得公同共有人全體之同意。卷查並無被上訴人已得其他繼承人謝紅寶
、謝紅乾、謝紅秋及謝阿振同意之資料，則其逕行請求上訴人給付系爭存款與伊及其
他謝華月之繼承人，即有不合。原審未遑詳細推求，遽認系爭存款為不可分債權，而
為上訴人不利之判決，尚有可議。上訴論旨，指摘原判決不當，求予廢棄，非無理由
。
據上論結，本件上訴為有理由。依民事訴訟法第四百七十七條第一項、第四百七十八
條第一項，判決如主文。
中      華      民      國    八十八    年      一      月     十五     日
                              最高法院民事第五庭
                                  審判長法官  吳  啟  賓
                                        法官  洪  根  樹
                                        法官  謝  正  勝
                                        法官  劉  福  來
                                        法官  黃  熙  嫣
      右正本證明與原本無異
                                              書  記  官
中      華      民      國    八十八    年      二      月      五      日
